【裁判字號】    95,上易,177
【裁判日期】    950421
【裁判案由】    妨害公務等
【裁判全文】
臺灣高等法院刑事判決                 95年度上易字第177號
上  訴  人
即  被  告  乙○○
上列上訴人因妨害公務等案件，不服臺灣臺北地方法院94年度易
字第1612號，中華民國94年12月27日第一審判決（起訴案號：臺
灣臺北地方法院檢察署94年度偵字第 16057號），提起上訴，本
院判決如下：
    主  文
上訴駁回。
    事  實
一、乙○○前因妨害名譽案件，經本院以九十二年度上易字第一
    二七二號刑事判決判處有期徒刑六月確定，並於民國九十三
    年一月十六日易科罰金執行完畢。詎猶不知警惕，於九十三
    年十二月九日上午十時二十分許，欲進入臺北市○○區○○
    路一二七號一樓臺灣高等法院之際，因認為法院一樓設置之
    金屬檢測門發生故障，發出錯誤之警示聲響，使其無法通過
    安全檢查，且不滿當日依法執行法庭大廈檢查哨職務之法警
    丙○○、甲○要求其接受檢查，乙○○竟基於侮辱公務員之
    犯意，於法警丙○○、甲○依法執行職務時，當場以足以貶
    損人之人格之台語「幹你娘」之穢語加以侮辱。復於同年十
    二月十三日上午十一時許，乙○○再度欲進入臺灣高等法院
    遞送狀紙之際，另基於恐嚇危害安全之犯意，對當日執行法
    庭大廈檢查哨職務之法警丙○○以台語恫嚇稱：「你扭傷我
    手臂，你幾點下班？我要在大門口等你，找你算帳，好幹來
    定孤基」等語，以此加害生命、身體之事恐嚇丙○○，使丙
    ○○因而心生畏懼，致生危害於丙○○生命、身體之安全。
二、案經臺灣高等法院告發由臺灣臺北地方法院檢察署檢察官偵
    查起訴。
    理  由
一、訊據上訴人即被告乙○○供承有於上揭時地先後欲進入臺灣
    高等法院之際，與執行勤務之法警丙○○、甲○發生爭執之
    事實，惟否認有何侮辱公務員及恐嚇危害安全之犯行，辯稱
    ：九十三年十二月九日那天金屬探測門是因為人為操作才會
    使伊無法通過安全檢查，而且丙○○法警故意刁難檢查伊四
    次，並要求伊把皮帶拿起來檢查，伊就問丙○○是不是要伊
    脫掉內褲，丙○○即將伊多次推出門外，總共推了四次，伊
    從未罵過「幹你娘」﹔至於同年十二月十三日當天伊只有對
    丙○○法警稱伊亦是憲兵，你不要這麼惡劣，伊現在跟你吵
    ，你會告伊妨害公務，伊會等你下班再理論等語，伊並沒有
    去鬧事或恐嚇丙○○云云。經查：
(一)九十三年十二月九日及同年十二月十三日分別係星期四及星
    期一，被告於九十三年十二月九日上午十時二十分許欲進入
    臺灣高等法院之際與當日上午在法庭大廈檢查哨負責執行安
    全檢查勤務之法警丙○○、甲○發生衝突，暨於同年十二月
    十三日上午十一時許欲進入之際復與當日上午法在法庭大廈
    檢查哨執勤法警丙○○發生衝突等情，此據被告供述在卷，
    而證人丙○○及甲○係臺灣高等法院所屬法警，渠等於偵查
    中及原審法院審理時並分別證述有於上揭時地執行法庭大廈
    檢查哨之安全檢查勤務（見偵卷第 12頁及原審卷第100頁、
    第 103頁），並有臺灣高等法院法警室九十三年十二月九日
    及十二月十三日上午之執庭分配簿影本在卷可稽（見偵卷第
    22頁），是證人丙○○及甲○自屬依法執行公務之公務員，
    並於上揭時地依法執行法庭大廈檢查哨之勤務，應堪認定。
(二)被告乙○○於臺灣高等法院法警丙○○及甲○依法執行職務
    時，當場以台語「幹你娘」辱罵法警丙○○及甲○等情，此
    據證人丙○○於原審法院審理時證稱依據法庭大廈管理規則
    ，只要人員通過安全檢測門時警鈴發出聲響，就要依規定檢
    查有無金屬物品，被告於九十三年十二月九日上午十時二十
    分許經過檢測門的時候，檢測門有響，伊請被告檢查有無金
    屬物品，被告態度很兇，拒絕接受檢查，並且還用台語罵我
    們「幹你娘」，當時同事甲○也在場，而因被告始終無法通
    過安全檢測門之檢測，伊要求被告將身上的物品拿出來，檢
    查有無金屬物品，結果被告還是拒絕，伊就要求被告離去，
    但被告拒絕離去，伊就用強制力，但被告一直反抗，甲○就
    從後面把被告架住，將被告帶進法警室等語（見原審法院卷
    第101、102頁），而證人甲○於原審法院審理時具結證稱：
    九十三年十二月九日上午伊值臺灣高等法院法庭大廈檢查哨
    職務，當時有穿著制服，被告進入檢查哨時，拒絕受檢，還
    罵三字經，當時有另一位檢查哨同仁法警丙○○在場等語（
    見原審法院卷第 100頁）。而查證人丙○○及甲○係臺灣高
    等法院所屬法警，於上揭時地依法執行法庭大廈安全檢查勤
    務，被告於欲進入法庭大廈而通過金屬檢測門時，檢測門發
    出聲響，此為被告所不否認，被告並於本院審理時供稱是伊
    進來時，法警丙○○故意將金屬檢測門之機器調故障，故意
    刁難我的云云，惟證人丙○○仍要求被告接受安全檢查，此
    際若被告依規定接受證人丙○○之安全檢查，又何致與證人
    丙○○發生衝突，並遭證人丙○○及甲○強制帶至法警室處
    理，而查證人丙○○及甲○於上揭時地依法執行法院賦予之
    法庭大廈安全檢查勤務，基於職務上之權力，其依法執行法
    定職務，基於公務員為公法上行為具有公信力之原則，且證
    人丙○○及甲○並於原審法院審理時，經被告及檢察官為交
    互詰問均明確證述被告如何於上揭時地拒絕接受安全檢查，
    並當場以台語「幹你娘」辱罵之情，而查以台語「幹你娘」
    辱罵他人，依現行一般社會觀念，足以貶損他人之人格，是
    被告於九十三年十二月九日，於公務員執行職務時當場侮辱
    之犯行，應堪認定，被告所辯是丙○○故意刁難，並遭四次
    推出檢測門及被強制  帶到法警室，伊並未以「幹你娘」侮
    辱丙○○、甲○等語，核與事實不符，殊難採信。
(三)被告供承於九十三年十二月十三日上午十一時許前往臺灣高
    等法院遞送狀紙之際，與當日執行法庭大廈檢查哨職務之法
    警丙○○發生衝突之事實，惟矢口否認有對丙○○為恐嚇之
    犯行，然查被告如何於上揭時地與當日執行法庭大廈檢查哨
    勤務之法警丙○○發生衝突時，以台語對丙○○恫嚇稱：「
    你扭傷我手臂，你幾點下班？我要在大門口等你，找你算帳
    ，好幹來定孤基」等語，使丙○○因而心生畏懼等情，此據
    證人丙○○於原審法院審理時證稱被告於九十三年十二月十
    三日當天上午十一時許欲進入台灣高等法院，於經過法庭大
    廈安全檢測門時看到伊就很生氣，用台語對伊說「你扭傷我
    手臂，你幾點下班，我在門口等你，找你算帳，好幹來定孤
    基」，要找伊單挑，當時警長有出來勸導被告，當時被告要
    離去時，還很兇的在門口說話云云（見原審法院第 103頁）
    ，而證人洪明程於原審法院審理時具結證稱伊有於九十三年
    十二月十三日當天上午見到被告從大門進來，對著丙○○大
    聲咆哮，並且說「你扭傷我的手臂，讓我受傷，我要找你算
    帳，我要找你定孤基」，警長聽到被告咆哮出來查看，並告
    知被告如果要提出告訴，請到地檢署，被告還在大門口說要
    找人包圍法院等語（見原審法院第 104頁），所述被告如何
    於上揭時地對證人丙○○為恐嚇之情，核與證人丙○○指述
    相符，而依證人丙○○於原審法院審理時復證稱伊當天下班
    時，有特別注意法院門口的狀況，後來伊就從司法院的大門
    離開，當時被告告訴伊要等伊下班時，伊確實有害怕等語，
    足認證人丙○○確已因被告上開恫嚇言詞，使其因而心生畏
    懼並致改變下班離去路線，是證人丙○○因遭被告以加害生
    命、身體之事恐嚇，致生危害於安全等情，應堪認定。
(四)綜上所述被告所辯各節，要屬卸責之詞，不足採信，事證明
    確，被告犯行，洵堪認定。至被告於原審法院審理時聲請傳
    喚臺灣高等法院法警長以及訴訟輔導科科長，惟被告於原審
    法院審理時業已供稱十二月九日當天伊大喊救命之後，法警
    長才出來處理，後來才由訴訟輔導科科長處理云云（見原審
    法院卷第 101頁），足見法警長與訴訟輔導科科長均未親眼
    目睹當日案發情形，原審法院並已於判決理由中敘明與本件
    待證事項無涉，而認無傳訊之必要，至被告於本院審理中復
    請求傳喚證人丙○○、甲○到庭，惟證人丙○○除於偵查中
    到庭具結證述明確外，而證人丙○○及甲○並於原審法院審
    理時經傳喚到庭，經被告及檢察官為交互詰問，並經證述明
    確在卷，而依刑事訴訟法第一百九十六條規定證人已由法官
    合法訊問，且於訊問時予當事人詰問之機會，其陳述明確別
    無訊問之必要者，不得再行傳喚，是本院認已無再傳訊證人
    丙○○及甲○到庭之必要，又被告聲請傳喚證人曾江香妹到
    庭，惟被告於本院審理時供稱伊有去問曾江香妹，她說當時
    她並不在場云云，是證人曾江香妹既於當日案發時並未在場
    ，自無傳訊到庭訊問當日案發情形之必要，附此敘明。
二、核被告乙○○所為，係犯刑法第140條第1項之侮辱公務員罪
    及刑法第 305條之恐嚇危害安全罪，其所犯此兩罪，犯意各
    別，行為互殊，應予分論併罰。而查被告有如事實欄所載之
    前科判決及執行情形，有本院被告前案紀錄表乙份在卷可稽
    ，其於受有期徒刑執行完畢後五年內，再犯本件有期徒刑以
    上之罪，為累犯，應依刑法第47條規定加重其刑。原審以被
    告上述犯行事證明確，援引刑法第 140條第1項、第305條、
    第47條、第41條第1項前段及罰金罰緩提高標準條例第1條前
    段、第 2條之規定，並審酌被告前有妨害名譽之前科，猶不
    思悔改，於公務員依法執行職務時以粗鄙之字句加以侮辱，
    及以挑釁威脅之語恐嚇他人，致生危害他人之生命身體之安
    全及犯罪後猶圖卸責之態度等一切情狀，分別就被告所犯侮
    辱公務員罪及恐嚇危害安全罪，各量處拘役40日及有期徒刑
    3 月，並均諭知易科罰金之折算標準，經核認事用法，並無
    違誤，被告上訴意旨仍以其於上揭時地依規定接受安全檢查
    ，並無對執勤之法警丙○○以台語「幹你娘」之穢語加以辱
    罵，及有對法警丙○○以言語恐嚇之情，而否認有上揭犯行
    ，惟依上揭所述，被告所犯上開犯行，事證明確，已堪認定
    ，其上訴尚難認有理由，應予駁回。
據上論斷，應依刑事訴訟法第368條，判決如主文。
本案經檢察官吳慧蘭到庭執行職務。
中    華    民    國    95    年    4     月    21    日
                  刑事第五庭審判長法  官  吳  敦
                                  法  官  吳啟民
                                  法  官  張傳栗
以上正本證明與原本無異。
不得上訴。
                                  書記官  秦慧榮
中    華    民    國    95    年    4     月    24    日
附錄：本案論罪科刑法條全文
刑法第140條
於公務員依法執行職務時，當場侮辱，或對於其依法執行之職務
公然侮辱者，處六月以下有期徒刑、拘役或一百元以下罰金。對
於公署公然侮辱者亦同。
刑法第305條
以加害生命、身體、自由、名譽、財產之事，恐嚇他人致生危害
於安全者，處二年以下有期徒刑、拘役或三百元以下罰金。


司法院資訊處製作；財團法人民間司法改革基金會備份。
